【裁判字號】    98,訴,1277
【裁判日期】    981130
【裁判案由】    清償債務
【裁判全文】
臺灣高雄地方法院民事判決              98年度訴字第1277號
原      告  甲○○
被      告  丁○○
            丙○○
兼上二人共同
訴訟代理人  乙○○
上列當事人間請求清償債務事件，本院於民國98年11月24日言詞
辯論終結，判決如下：
    主  文
被告應連帶給付原告新台幣肆拾陸萬元及自民國九十七年十二月
二十九日起至清償日止，按週年利率百分之五計算之利息。
訴訟費用由被告連帶負擔。
本判決第一項得假執行。被告如分別以新台幣肆拾陸萬元為原告
預供擔保後，得免為假執行。
    事實及理由
一、本件被告經合法通知，均未於最後言詞辯論期日到場，核無
    民事訴訟法第386 條所列各款情形，爰依原告之聲請，由其
    一造辯論而為判決。
二、按訴狀送達後，原告不得將原訴變更或追加他訴。但擴張或
    減縮應受判決事項之聲明者，不在此限，民事訴訟法第255
    條第1 項第3 款定有明文。本件原告原起訴請求被告連帶給
    付原告新台幣（下同）720,000 元及自民國97年10月22 日
    起至清償日止，按週年利率百分之5 計算之利息。嗣於訴狀
    送達後，依同一原因事實及請求權基礎，變更聲明，請求被
    告連帶給付原告460,000 元及自97年12月29日起至清償日止
    ，按週年利率百分之5 計算之利息。原告所為訴之變更，核
    屬減縮應受判決事項之聲明，合於首揭規定，應予准許。
三、原告主張：被告乙○○於96年6 月29日以被告丙○○及訴外
    人陳翊臻為連帶保證人，向原告借款220,000 元，並書立借
    款契約書1 紙，原告則交付同額現金予被告乙○○。被告乙○○嗣於同年7 月24日向原告借款240,000 元，並以被告丙○○、丁○○為連帶保證人，除書立借款契約書、共同簽發
    同額本票1 紙外，又為擔保同年6 月29日之借款，另共同簽
    發本票1 紙（金額240,000 元）交原告收執，原告亦交付同
    額現金予被告乙○○。兩造約定借款期限原均為2 個月，惟
    依被告之要求多次延期後，即未約定確定之清償期，爰依消
    費借貸、連帶保證、票據之法律關係，提起本訴。並聲明：
    被告應連帶給付原告460,000 元及自97年12月29日起至清償
    日止，按週年利率百分之5 計算之利息。
四、被告未於最後言詞辯論期日到場，惟於之前之言詞辯論期日
    以：被告乙○○於96年6 月29日向原告借款220,000 元，原
    告先扣利息20,000元，被告乙○○實際借得200,000 元，另
    邀陳翊臻、被告丙○○擔任連帶保證人，並共同簽署借款契
    約書及本票。被告乙○○復於96年7 月24日向原告借款240,
    000 元，原告先扣利息24,000元，被告乙○○實際借得216,
    000 元，原告亦要求陳翊臻、被告丙○○擔任保證人，因陳
    翊臻較忙未簽名，故僅由被告乙○○、丙○○共同簽署借款
    契約書及本票。嗣後原告稱本票遺失，被告乙○○、丙○○
    因此另簽發本票交付原告，被告丁○○則於97年5 、6 月間
    於借款契約書、本票分別簽名為連帶保證人、共同發票人。
    被告乙○○實際僅取得借款416,000 元，原告請求被告連帶
    清償460,000 元，並無理由等語，以資抗辯，並均聲明：原
    告之訴駁回。
五、兩造不爭執事實：
  (一)被告乙○○於96年6 月29日以陳翊臻及被告丙○○為連帶保
    證人，向原告借款，並簽立借款契約書及本票，嗣於96 年7
    月24日重新由被告乙○○、丙○○共同簽發本票（發票日96
    年7 月24日，未載到期日），被告丁○○復於97年5 、6 月
    間於本票署名為共同發票人。
  (二)被告乙○○於同年7 月24日以被告丙○○為連帶保證人向原
    告借款，並簽立借款契約書及本票（發票日96年7 月24日，
    未載到期日），被告丁○○嗣於97年5 、6 月間於借款契約
    書、本票分別署名為連帶保證人、共同發票人。
六、本件爭點：
  (一)原告交付之借款金額為何？
  (二)原告請求被告連帶清償460,000元有無理由？
七、得心證理由：
  (一)原告交付之借款金額為何？
  1.按當事人主張有利於己之事實者，就其事實有舉證之責任，
    民事訴訟法第277 條前段定有明文。次按原告對於自己主張
    之事實已盡證明之責後，被告對其主張於抗辯之事實，並無
    確實證明方法或僅以空言爭執者，當然認定其抗辯事實之非
    真正，而應為被告不利益之裁判；另各當事人就其所主張有
    利於己之事實，均應負舉證之責，故一方已有適當之證明者
    ，相對人欲否認其主張，即不得不更舉反證（最高法院18年
    度上字第1679號、19年度上字第2345號判例參照）。又按稱
    消費借貸者，謂當事人一方移轉金錢或其他代替物之所有權
    於他方，而約定他方以種類、品質、數量相同之物返還之契
    約；民法第474 條第1 項亦有明文。是以，消費借貸，為要
    物契約，須以金錢或其他代替物之交付為構成要件，如對於
    交付之事實有爭執，自應由主張已交付之貸與人負舉證責任
    ，但若貸與人提出之借用證內，經載明借款額，當日親收足
    訖無訛者，要應解為貸與人就要物性之具備，已盡舉證責任
    ，被告自應就其所抗辯之事實，負舉證之責。
  2.原告主張被告乙○○於96年6 月29日、7 月24日分別借款22
    0,000 元、240,000 元，並於借款時交付同額現金予被告乙○○等情，惟被告否認之，並以前揭情詞為辯。
  3.經查：原告主張上開事實，業據其提出借款契約書、本票各
    2 紙為證（本院卷第6 、86頁），被告對於借款契約書及本
    票之真正並不爭執（本院卷第101 頁）。觀之借款契約書，
    已載明「乙方願貸與甲方新台幣（下同）貳拾貳萬元整，於
    訂立本約之同時，由乙方給付甲方，不另立據」、「乙方願
    貸與甲方新台幣（下同）貳拾肆萬元整，於訂立本約之同時
    ，由乙方給付甲方，不另立據」等語，依借款契約書之文義
    ，原告主張已於借款時交付同額借款即220,000 元、240,00
    0元予被告乙○○，顯非子虛。依前述說明，原告對於交付
    借款之事實，已盡舉證之責。被告對於被告乙○○未收受足
    額借款乙節，即不得不更舉反證，惟被告並未舉證證明之，
    其所辯自非可採。
  (二)原告請求被告連帶清償460,000元有無理由？
  1.按稱消費借貸者，謂當事人一方移轉金錢或其他代替物之所
    有權於他方，而約定他方以種類、品質、數量相同之物返還
    之契約；借用人應於約定期限內，返還與借用物種類、品質
    、數量相同之物，未定返還期限者，借用人得隨時返還，貸
    與人亦得定一個月以上之相當期限，催告返還，民法第474
    條第1 項、第478 條分別定有明文；次按稱保證者，謂當事
    人約定，一方於他方之債務人不履行債務時，由其代負履行
    責任之契約；保證債務，除契約另有訂定外，包含主債務之
    利息、違約金、損害賠償及其他從屬於主債務之負擔，亦為
    同法第739 條及第740 條所明定。又按保證債務之所謂連帶
    ，係指保證人與主債務人負同一債務，對於債權人各負全部
    給付之責任者而言，此觀諸民法第272 條第1 項規定連帶債
    務之文義即明，有最高法院45年台上字第1426號判例意旨可
    資參酌。末按在票據上簽名者，依票上所載文義負責。二人
    以上共同簽名時，應連帶負責，票據法第5 條亦有明定。
  2.原告主張被告乙○○於96年6 月29日以陳翊臻及被告丙○○
    為連帶保證人，向原告借款，並簽立借款契約書及本票，嗣
    於96年7 月24日重新由被告乙○○、丙○○共同簽發本票（
    發票日96年7 月24日，金額240,000 元，未載到期日），被
    告丁○○復於97年5 、6 月間於本票簽名為共同發票人。被
    告乙○○另於同年7 月24日以被告丙○○為連帶保證人向原
    告借款，並簽立借款契約書及本票（發票日期96年7 月24日
    ，金額240,000 元，未載到期日），被告丁○○嗣於97年5
    、6 月間於借款契約書、本票分別署名為連帶保證人、共同
    發票人等情，已為被告所不爭執。原告於借款時，當場交付
    足額借款予被告乙○○，亦如前述。原告並自陳被告乙○○
    於借款之初原表示係短期借款，嗣後多次展期，已無確定之
    清償期等語，核與被告稱兩造無約定清償期（本院卷第102
    頁）等語相符。是以，兩造間之消費借貸關係乃屬未定期限
    ，依前述規定，原告得隨時請求返還。原告起訴依據消費借
    貸、連帶保證及票據之法律關係，請求被告連帶給付460,00
    0 元及自97年12月29日起至清償日止，按週年利率百分之5
    計算之利息，為有理由，應予准許。
八、綜上所述，原告依據消費借貸、連帶保證及票據之法律關係
    ，請求被告連帶給付460,000 元及自97年12月29日起至清償
    日止按週年利率百分之5 計算之利息，為有理由，應予准許
    。
九、本件命被告連帶給付之金額未逾500,000 元，爰依職權宣告
    假執行；被告未聲明願供擔保，請准宣告免為假執行，併依
    職權酌定相當擔保金額宣告之。
十、據上論結，本件原告之訴為有理由，依民事訴訟法第385 條
    第1 項、第78條、第85條第2 項、第389 條第1 項第5 款、
    第392條第2項，判決如主文。
中    華    民    國    98    年    11    月    30    日
                  民事第三庭    法  官  陳宛榆
正本係照原本作成。
如不服本判決，應於送達後20日內，向本院提出上訴狀並表明上
訴理由，如於本判決宣示後送達前提起上訴者，應於判決送達後
10日內補提上訴理由書（須附繕本）。
中    華    民    國    98    年    11    月    30    日
                                書記官  周耿瑩


司法院資訊處製作；財團法人民間司法改革基金會備份。
